臺灣高等法院民事判決
110年度上易字第295號
上  訴  人  周楷翔  

訴訟代理人  陳晴美  
被  上訴人  鄭子軒  
訴訟代理人  王學道  
上列當事人間請求侵權行為損害賠償事件，上訴人對於民國109
年12月31日臺灣臺北地方法院109年度訴字第3388號第一審判決
提起上訴，本院於民國110年6月15日言詞辯論終結，判決如下：
    主      文
原判決關於駁回上訴人後開第二項之訴部分，暨訴訟費用之裁判
（除確定部分外）均廢棄。
被上訴人應再給付上訴人新臺幣壹拾捌萬零捌佰參拾陸元，及自
民國一百零九年二月十四日起至清償日止，按週年利率百分之五
計算之利息。
其餘上訴駁回。
第一審（除確定部分外）、第二審訴訟費用，由被上訴人負擔五
分之三，餘由上訴人負擔。
    事實及理由
壹、程序方面：
    按本於道路交通事故有所請求而涉訟者，不問其標的金額或
    價額一律適用簡易程序，為民國110年1月22日修正施行之民
    事訴訟法第427條第2項第11款所明定。惟修正之民事訴訟法
    簡易訴訟程序施行後，於修正前已繫屬之事件曾經終局裁判
    者，其法院管轄權及審理程序，適用修正前之規定，民事訴
    訟法施行法第4條之1第2款定有明文。查本件係因道路交通
    事故之請求而涉訟，且於民事訴訟法簡易訴訟程序新法修正
    前即已繫屬本院，且曾經原法院為終局裁判，依前引規定，
    應依舊法即由本院適用通常程序審理。
貳、實體方面
一、上訴人主張：被上訴人於107年11月30日凌晨1時2分許，駕
    駛車牌號碼000-0000號自用小客車（下稱系爭小客車），沿
    新北市新店區北宜路往宜蘭方向行駛，行經北宜路二段585
    號前時，本應注意在畫有分向限制線之路段，不得駛入來車
    之車道，而疏未注意有伊騎乘車牌號碼000-000號普通重型
    機車（下稱系爭機車）行駛在對向車道，因閃避不及，兩車
    發生擦撞（下稱系爭車禍），致伊右手遠端橈骨骨折、雙側
    肺挫傷、腦內出血及身體多處受有損傷等傷害（下稱系爭傷
    害），並受有交通費用新臺幣（下同）9,535元、後續拔除
    鋼釘開刀住院費用5萬元、薪資損失16萬5,000元、系爭機車
    毀損費用8萬元等共30萬4,535元之損害。爰依民法第184條
    第1項前段規定，請求被上訴人應再給付伊30萬4,535元，及
    自起訴狀繕本送達翌日起至清償日止，按週年利率5%計算之
    利息。（未繫屬本院者，不予贅述）
二、被上訴人則以：伊對於上訴人主張之侵權行為事實、就診期
    間交通費用9,135元、鋼釘費用5萬元均不爭執，另薪資損失
    部分，應以住院及休養共計3.5個月之勞動部最低勞保投保
    標準計算，機車毀損部分則應以原審判決之金額為據等語置
    辯。
三、原審就上訴人之請求，判決上訴人一部敗訴即命被上訴人應
    給付38萬1,836元本息，上訴人不服提起一部上訴，並聲明
    ：㈠原判決關於駁回上訴人後開第二項之訴部分廢棄；㈡被上
    訴人應再給付上訴人30萬4,535元，及自起訴狀繕本送達翌
    日起至清償日止，按週年利率百分之5計算之利息。被上訴
    人答辯聲明：上訴駁回。（原判決㈠駁回上訴人請求給付醫
    療費5萬5,806元、看護費3萬6,000元、交通費用逾9,535元
    、系爭機車毀損費用逾8萬元、精神慰撫金逾30萬元部分，
    未據上訴人不服提起上訴，㈡命被上訴人給付38萬1,836元本
    息，未據被上訴人不服提起上訴，不予贅述）
四、本院之判斷
  ㈠按因故意或過失，不法侵害他人之權利者，負損害賠償責任
    ；不法侵害他人之身體或健康者，對於被害人因此喪失或減
    少勞動能力，或增加生活上之需要時，應負損害賠償責任，
    民法第184條第1項前段、第193條第1項分別定有明文。
  ㈡被上訴人於107年11月30日凌晨1時2分許，駕駛系爭小客車，
    沿新北市新店區北宜路往宜蘭方向行駛，行經北宜路二段58
    5號前時，本應注意在畫有分向限制線之路段，不得駛入來
    車之車道，而疏未注意有上訴人騎乘系爭機車行駛在對向車
    道，因而發生系爭車禍，致上訴人受有系爭傷害；上訴人因
    系爭車禍提起告訴，經臺灣臺北地方檢察署檢察官以108年
    度軍調偵字第10號認被上訴人涉犯過失傷害罪嫌起訴，由原
    法院以109年度審交簡字第41號判決被上訴人犯過失傷害罪
    ，處有期徒刑3月確定等情，為兩造所不爭執（見本院卷第1
    26、229頁），並經本院調閱前揭刑事卷宗核閱無誤，是被
    上訴人駕駛系爭小客車過失撞傷上訴人之事實，應堪認定，
    則上訴人主張依民法第184條第1項前段規定，請求被上訴人
    負損害賠償責任，即屬有據。
  ㈢除兩造未聲明不服之金額外，上訴人得再請求損害賠償之金
    額，分述如下：　
　⒈就交通費用部分：上訴人業已提出計程車收據為佐（見本院
    卷第137-149頁），且被上訴人亦不爭執就診期間之交通費
    用9,135元（見本院卷第127、225頁），核上訴人所提出之
    就診期間之交通費用為必要之支出，扣除富邦保險已給付之
    接送費用2,465元（見原審卷第91頁）後，上訴人得請求之
    金額為6,670元。
　⒉拔除鋼釘開刀住院費用部分：上訴人主張此部分費用為5萬元
    ，業據其提出臺北慈濟醫院診斷證明書為佐（見本院卷第91
    頁），且為被上訴人所不爭執（見本院卷第127-128、226頁
    ），是上訴人此部分主張，即屬有據。
　⒊薪資損失部分：
　⑴參以臺北慈濟醫院診斷證明書醫師囑言略以「病患於107年11
    月30日由急診入住加護病房，於107年12月1日轉入胸腔外科
    病房，因右手遠端橈骨骨折於107年12月4日行開放性復位內
    固定手術，術後轉入骨科病房，患肢三角巾使用勿提重物，
    長臂石膏保護，於107年12月10日再次行開放性復位內固定
    手術，於107年12月15日出院，…日常生活需專人照顧一個月
    ，宜休養三個月並持續追蹤，如有拔除鋼釘，宜再休養2週
    」等語（見附民卷第17頁）。
　⑵被上訴人則不爭執住院、後續休養3個月（見本院卷第127頁
    ），而上訴人既已主張將來確實要拔除鋼釘，則拔除鋼釘應
    休養之期間2週應可認定為系爭傷害所需休養之期間，是上
    訴人主張107年11月30日起住院15日、休養3個月及拔除鋼釘
    2週，總計4個月期間無法工作，應堪認定。至上訴人主張以
    每月薪資3萬3千元計算薪資部分，上訴人僅提出訴外人鴻毅
    輪胎有限公司製作之領取薪資證明（見原審卷第53-61頁）
    ，卻未有實際匯款或收受該薪資之證明，且該公司又為上訴
    人父母所經營，已難遽認上訴人確有領取每月薪資3萬3千元
    之薪資；惟兩造均不爭執以勞動部公告每月基本工資計算工
    資（見本院卷第127頁），則以勞動部公告之107年度基本工
    資2萬2,000元為據，計算上訴人主張薪資損失為8萬8,000元
    （2萬2,000元×4），即屬有據，逾此部分請求，則屬無據。
　⒋又按不法毀損他人之物者，被害人得請求賠償其物因毀損所
    減少之價額，民法第196條定有明文，而依本條規定請求賠
    償物被毀損所減少之價額，得以修復費用為估定之標準，但
    以必要者為限，如修理材料以新品換舊品，應予折舊（最高
    法院77年5月17日民事庭總會決議意旨參照）。是就物之受
    損而請求賠償修復費用之零件部分，自應計算折舊予以扣減
    。查，依據上訴人所提出訴外人超轉車業開立之免用統一發
    票收據及該機車行陳報狀所載（見本院卷第95-99、169頁）
    ，關於修復前述因遭被上訴人撞損之系爭機車而支出之費用
    ，包括零件9萬9,290元、工資5萬6,620元，其中工資部分不
    扣除折舊，零件部分則因使用後其效能必有所減損，故應扣
    除折舊。而系爭機車乃101年10月出廠，此有該車之公路監
    理電子閘門可稽（見調字卷第27頁），本院審酌中古機車之
    價值係以出廠年度作為折舊標準，故零件之折舊亦應以出廠
    日期作為標準，較為合理。依行政院所頒「固定資產耐用年
    數表」及「固定資產折舊率表」之規定，機車之耐用年數為
    3年，且其最後一年之折舊額，加歷年折舊累計額，其總和
    不得超過該資產成本原額之十分之九，據此至系爭車禍發生
    之107年11月30日，實際使用年數已達3年，依上所述，其中
    零件折舊後之費用為9,929元（計算式：9萬9,290 元×1/10＝
    9,929元），加上非屬零件之工資5萬6,620元，合計6萬6,54
    9元（計算式：9,929元＋5萬6,620元＝6萬6,549元），是上訴
    人得請求被上訴人賠償6萬6,549元，扣除原審已認定之3萬3
    83元，上訴人得再請求被上訴人賠償3萬6,166元，逾此範圍
    ，即屬無據。至上訴人主張零件中有部分材料是107年5、6
    月才更新云云，然此有利事實，未據上訴人舉證以實其說，
    是此部分主張，即屬無據。
  ⒌從而，除未據被上訴人不服之38萬1,836元外，上訴人請求再
    給付18萬0,836元（6,670元＋5萬元＋8萬8,000元＋3萬6,166元
    ），應予准許。
五、綜上所述，上訴人依民法第184條第1項前段規定，請求被上
    訴人再給付18萬0,836元，及自起訴狀繕本送達之翌日即109
    年2月14日（見原審附民卷第5頁）起至清償日止，按週年利
    率百分之5計算之利息部分，於法有據，應予准許；逾此部
    分之請求，於法無據，不應准許。原審就上開應准許部分，
    為上訴人敗訴之判決，尚有未洽，上訴論旨指摘原判決此部
    分不當，求予廢棄改判，為有理由，爰由本院廢棄改判如主
    文第二項所示。至於上訴人之請求不應准許部分，原審為上
    訴人敗訴之判決，並駁回其假執行之聲請，經核並無不合，
    上訴意旨指摘原判決此部分不當，求予廢棄改判，為無理由
    ，應駁回此部分之上訴。
六、本件事證已臻明確，兩造其餘之攻擊或防禦方法及所用之證
    據，經本院斟酌後，認為均不足以影響本判決之結果，爰不
    逐一論列，附此敘明。
七、據上論結，本件上訴為一部有理由、一部無理由，依民事訴
    訟法第450條、第449條第1項、第79條，判決如主文。
中　　華　　民　　國　　110 　年　　6 　　月　　29　　日
                  民事第二十庭  
                      審判長法　官  周祖民
　　　　　　　　　　　  　  法　官  馬傲霜
　　　　　　　　　　　  　  法　官  林玉蕙
正本係照原本作成。
不得上訴。
中　　華　　民　　國　　110 　年　　6 　　月　　29　　日

                            書記官  鄭淑昀